臺灣高等法院臺中分院刑事判決　　　　 96年度上訴字第765號
上　訴　人　臺灣彰化地方法院檢察署檢察官
被　　　告　甲○○
上列上訴人因被告違反毒品危害防制條例案件，不服臺灣彰化地
方法院95年度訴字第1817號中華民國96年1月29日第一審判決（
起訴案號：臺灣彰化地方法院檢察署95年度毒偵緝字第170號）
，提起上訴，本院判決如下：
    主  文
上訴駁回。
    事  實
一、甲○○前於民國94年間因施用毒品案件，經送觀察、勒戒後
    ，認有繼續施用毒品之傾向，復經裁定令入戒治處所，施以
    強制戒治1年，於95年1月11日停止處分執行付保護管束出所
    ，至95年3月10日視為強制戒治執行完畢。竟仍不知戒除劣
    行，於前開強制戒治執行完畢釋放後5年內，基於施用第一
    級毒品海洛因之概括犯意，於95年4月間某日及同年5 月16
    日，分別在臺中市某麥當勞速食店及彰化縣不詳地點內，以
    將海洛因摻水溶解後，再以針筒注射入手臂血管之方式，先
    後施用第一級毒品海洛因各1次，共計2次。嗣於95年5月16
    日晚間11時許，在彰化縣彰化巿平和一街與向陽街口為警查
    獲，而查悉上情。
二、案經彰化縣警察局彰化分局報告臺灣彰化地方法院檢察署檢
    察官偵查起訴。
    理  由
一、上開事實，業據被告甲○○於偵查及原審審理時坦承不諱（
    見95年度毒偵緝字第170號卷宗第13頁、原審卷宗第44、52
    、54頁），且被告於上開查獲時所採集之尿液經送檢驗結果
    ，確呈嗎啡陽性反應，有查獲後所採集尿液之詮昕科技股份
    有限公司濫用藥物尿液檢驗報告1紙、真實姓名代號對照表1
    紙在卷可稽，堪信被告之自白與事實相符，被告前開犯行堪
    予認定。又被告前於94年間因施用毒品案件，經送觀察、勒
    戒後，認有繼續施用毒品之傾向，復經裁定令入戒治處所，
    施以強制戒治1年，於95年1月11日停止處分執行付保護管束
    出所，至95年3月10日視為強制戒治執行完畢等情，有臺灣
    高等法院被告前案紀錄表1份在卷可憑，是被告本件於強制
    戒治執行完畢釋放後5年內再犯施用毒品之罪，自應依法論
    科。
二、按被告行為後，刑法及刑法施行法業於94年2月2日總統以華
    總一義字第09400014901號令修正公布，並於 95年7月1日施
    行（下稱新刑法，修正前刑法下稱舊刑法），參酌最高法院
    95年5月23日刑事庭第8次會議決議，新刑法第2條第1項之規
    定，係規範行為後法律變更所生新舊法律比較適用之準據法
    ，於新刑法施行後，應適用新刑法第2條第1項之規定，為「
    從舊從輕」之比較。查此次刑法第56條連續犯之規定已經修
    正刪除，則被告之犯行，因行為後新法業已刪除連續犯之規
    定，依刑法第2條第1項規定，比較新、舊法結果，被告行為
    後廢除連續犯之法律不利於被告，仍應適用較有利於被告之
    行為時法律即舊法論以連續犯。再者，此次刑法第11條亦有
    修正，惟分別比較新、舊法結果，對被告之法律效果並無不
    同，自無刑法第2條第一項規定之適用。又按海洛因係毒品
    危害防制條例第2條第2項第1款所規定之第一級毒品，不得
    非法持有、施用，被告違反上開規定，非法持有進而施用海
    洛因，核被告所為，係犯毒品危害防制條例第10條第1項之
    施用第一級毒品罪。被告非法持有第一級毒品之低度行為，
    為其非法施用第一級毒品之高度行為所吸收，不另論罪。被
    告先後2次施用第一級毒品海洛因之犯行，時間緊接，且觸
    犯構成要件相同之罪名，顯係基於概括犯意反覆而為，應依
    修正前刑法第56條規定，論以一罪，並加重其刑。
三、原審因依毒品危害防制條例第10第1項，刑法第11條前段、
    修正前刑法第56條及刑法第2條第1項前段規定，審酌被告之
    素行，施用毒品之次數，犯後態度良好等一切情狀，予以科
    處有期徒刑8月，認事用法，核無違誤。檢察官上訴意旨，
    以被告另於95年10月4日15時許及同月7日某時，在彰化巿民
    族路253巷32號住處施用第一級毒品海洛因，認此部分犯行
    與本案之犯行，屬於包括一罪之集合犯，為本案起訴效力所
    及，原審未及審判，顯有未當，請予撤銷原判決云云。惟按
    刑法第56條連續犯之規定業於94年2月2日修正公布刪除，並
    於95年7月1日施行，而依新法對於上開反覆實施犯罪模式之
    對應處置，除合於「接續犯」或「包括一罪」之情形外，則
    僅能依數罪併罰之規定個別處斷。依最高法院86年臺上字第
    3295號判例意旨，數行為於同時同地或密切接近之時地實施
    ，侵害同一之法益，各行為之獨立性極為薄弱，依一般社會
    健全觀念，在時間差距上，難以強行分開，在刑法評價上，
    以視為數個舉動之接續施行，合為包括之1行為予以評價，
    較為合理，方屬接續犯之範疇，足見「接續犯」之成立，係
    以時、空密接性為前提要件，即透過對於同一法益之同種類
    侵害行為繼續不間斷之實行，業已稀釋個別行為之獨立性，
    致使刑法評價時將之視為單一、整體之犯罪行為，而立法者
    於制定刑罰法律之初，亦已認知該種行為類型之反覆性，而
    有意藉由法條中客觀構成要件之行為要素，涵括上開具有反
    覆實施特性之數個犯罪行為，仍僅接受一次刑法之評價為已
    足；然施用毒品犯罪，或為零星偶一之施用，是自難認立法
    者於制定刑罰法律之初，已認知該種行為類型之反覆性，且
    有意藉由法條中客觀構成要件之行為要素，涵括上開具有反
    覆實施特性之數個犯罪行為。故多次施用毒品犯罪之行為，
    當無論以「集合犯」之餘地，此時則應回歸一般刑法上行為
    單、複數之認定，而予以論罪科刑，較為妥適。本件觀諸上
    訴意旨所指被告95年10月4日施用海洛因之犯行，距起訴部
    分即95年4月某日及同年5月16日之施用時點，已逾近5月，
    該次犯行與經起訴論罪部分之犯行間，明顯可分而具有獨立
    性，核與前揭最高法院86年臺上字第3295號判例所稱「數行
    為於同時同地或密切接近之時地實施」之特性並不相符，已
    難認合於「接續犯」之前提要件，且亦不能依「集合犯」逕
    將被告上開施用海洛因之犯行論以「包括一罪」。故檢察官
    上訴意旨請予併辦之被告所為，既應依新法處斷，而其該次
    施用海洛因之犯行亦應評價為獨立行為，自當論以數罪而分
    論處罰，本件上訴為無理由，應予駁回。
四、被告甲○○經合法傳喚，無正當理由不到庭，爰不待其陳述
    逕為判決。
據上論斷，應依刑事訴訟法第371條、第368條，判決如主文。
本案經檢察官乙○○到庭執行職務。
中　　華　　民　　國　　96　　年　　3 　　月　　29　　日
            刑事第七庭  審判長法　官　林　榮　龍
                              法　官　江  錫  麟
                              法　官　鄭  永  玉
上列正本證明與原本無異。
如不服本判決應於收受送達後十日內向本院提出上訴書狀，其未
敘述上訴之理由者並得於提起上訴後十日內向本院補提理由書（
均須按他造當事人之人數附繕本）。
                               書記官　　瑞  芳
中　　華　　民　　國　　96　　年　　3　　月　　30　　日
得上訴。
